【裁判字號】    89,上,85
【裁判日期】    890815
【裁判案由】    給付佣金
【裁判全文】
臺灣高等法院花蓮分院民事判決  八十九年度上字第八十五號
      上  訴  人  甲○○
      被 上訴 人  乙○○
      訴訟代理人  鍾年展律師
右當事人間給付佣金事件，上訴人對於中華民國八十九年二月十六日臺灣花蓮地方法
院八十八年度訴字第一四○號第一審判決，提起上訴，本院判決如左：
      主    文
上訴駁回。
第二審訴訟費用由上訴人負擔。
      事    實
一上訴人聲明：(一)原判決關於駁回上訴人後開請求部分廢棄。(二)被上訴人應給付上訴
  人新台幣（下同）一百三十二萬五千五百元及自起訴狀繕本送達之翌日起至清償日
  止，按年息百分之五計算之利息。(三)願供擔保，請准宣告假執行。
二被上訴人聲明：上訴駁回。
三兩造之陳述與第一審判決記載相同者，予以引用。
四上訴人另補陳略稱：
  (一)上訴人與黃瑞森並非合夥關係，亦無委任關係，原判決認定黃瑞森與上訴人一起
    承作本件房屋銷售，與事實不符。
  (二)意思表示之解釋應探求當事人之真意，不得拘泥於當事人所使用之辭句。本件被
    上訴人開立一百二十萬元支票借支予黃瑞森，未經上訴人之同意，黃瑞森亦未將
    該筆款項用於本件房屋之銷售，被上訴人自不得自上訴人所應得之房屋銷售佣金
    中扣除該一百二十萬元。
  (三)兩造間並未因契約約定期間屆滿而終止契約關係，上訴人自得請求被上訴人給付
    契約所約定之二十萬元獎金。
  (四)請求再傳訊證人田明勇及白玉琴。
五被上訴人另補陳略稱：
  (一)上訴人並未於銷售期限內按約定底價售出任何房屋，自無依約請求二十萬元獎金
    之理。
  (二)依約應由上訴人銷售之七棟房屋中，其中Ｅ棟房屋係由地主自己售出；Ｂ棟房屋
    係由張淑英仲介售出；Ｈ棟房屋係由被上訴人持向訴外人李金發抵債部分債務，
    俱非上訴人所售出。
  (三)另依合約書之約定，上訴人得請求二十萬元獎金之前提是上訴人須以不低於底價
    之價格出售前開七棟房屋，惟前開七棟房屋均係以低於底價之價格售出。
  (四)黃瑞森與上訴人合夥銷售本件房屋，黃瑞森向被上訴人收取之一百二十萬元為銷
    售佣金之一部分，並非黃瑞森個人借支。
  (五)依系爭合約書第八條第二款之約定，上訴人已承認一百二十萬元係屬佣金先付之
    性質，是不論何人收受該一百二十萬元及該一百二十萬元如何支用，均不影響該
    佣金之性質。況上訴人已經在前開約定中承認該一百二十萬元債務，且同意自佣
    金中扣除。
      理    由
一上訴人未於言詞辯論期日到場，核無民事訴訟法第三百八十六條所列各款情形，爰
  依被上訴人之聲請，由其一造辯論而為判決。
二本件上訴人起訴主張：兩造於八十六年七月四日簽訂「廣告業務企劃合約書」（以
  下簡稱系爭合約），由上訴人承攬被上訴人在花蓮縣秀林鄉○○段二二二地號上所
  興建「富世天下」房屋之廣告企劃銷售業務，上訴人亦已完成全部銷售事宜，依照
  系爭合約第八條第一項之規定，被上訴人應給付銷售佣金計二百十二萬零三百元以
  及銷售獎金二十萬元，但被上訴人迄僅給付四十萬元，尚欠一百九十二萬零三百元
  ，是依系爭合約之法律關係，請求被上訴人給付佣金一百九十二萬零三百元及法定
  遲延利息（上訴人前揭請求其中超過一百三十二萬元五千五百元部分，已經原審判
  決上訴人敗訴，上訴人並未聲明不服）；被上訴人則以：上訴人並未依系爭合約之
  約定，於系爭合約所約定之期間內，以不低於底價之價格完成全部房屋之銷售，被
  上訴人自無從給付該二十萬元獎金，且上訴人分別自被上訴人處取得代墊借款等費
  用，高達一百七十八萬元，已經超過上訴人所得請求之佣金一百六十五萬五千五百
  元，上訴人自不得再請求被上訴人給付佣金等語，資為抗辯。
三原審依被上訴人之抗辯，判決駁回上訴人之請求及假執行之聲請。經查原審斟酌全
  辯論意旨及調查證據之結果，以：(一)依據系爭合約之約定，上訴人應於約定期間內
  完成房屋之銷售，始得請求被上訴人給付二十萬元獎金，上訴人銷售時間明顯超過
  系爭合約之約定，依約自不得請求該獎金，是被上訴人僅應給付上訴人佣金一百六
  十五萬元，扣除上訴人已經領取之五十三萬元及依系爭合約第八條第二款所應扣除
  之一百二十萬元，被上訴人已經無須再為任何給付，因而判決駁回上訴人之前揭請
  求及假執行之聲請，於法並無違誤。
四上訴論旨另以：(一)上訴人與黃瑞森並非合夥關係，亦無委任關係，原判決認定黃瑞
  森與上訴人一起承作本件房屋銷售，與事實不符，且意思表示之解釋應探求當事人
  之真意，不得拘泥於當事人所使用之辭句，本件被上訴人開立一百二十萬元支票借
  支予黃瑞森，未經上訴人之同意，黃瑞森亦未將該筆款項用於本件房屋之銷售，被
  上訴人自不得自上訴人所應得之房屋銷售佣金中扣除該一百二十萬元。(二)兩造間並
  未因系爭契約約定期間屆滿而終止契約關係，上訴人自得請求被上訴人給付契約所
  約定之二十萬元獎金云云。
五惟查：
  (一)系爭合約書第八條第二款載明「甲方（即被上訴人）於民國（下同）八十六年五
    月三十日借支之新台幣一百二十萬元整予乙方（即上訴人），上述費用於乙方銷
    售結案後，再從其銷售佣金中扣除」，有系爭合約書附卷可稽（見原審卷(一)第九
    頁），兩造簽署系爭合約書時（八十六年七月四日），上訴人已經明確表示同意
    將前開一百二十萬元借款自其銷售佣金中扣除，嗣後兩造就佣金給付金額進行會
    算時，被上訴人將該一百二十萬元自佣金給付金額中扣除，即無不合。至該紙一
    百二十萬元支票是由何人提示兌現，該一百二十萬元究竟係屬佣金之先付或個人
    借貸，該借貸關係是存在於何人之間，該筆款項是否用於系爭合約之履行，至上
    訴人與訴外人黃瑞森究竟是否有合夥關係，俱與前揭判斷無涉。
  (二)又上訴人對被上訴人抗辯「系爭二十萬元獎金之給付係以全部房屋以不低於底價
    之價格出售為條件」一節，並未爭執，且又自認其所銷售之房屋均係以低於底價
    之價格賣出，是其請求被上訴人給付該二十萬元獎金，顯然無據。
六從而，原審依被上訴人之抗辯，所為上訴人不利之判決，即無不合，上訴論旨指摘
  原判決不當，求予廢棄，為無理由，其上訴應予駁回。
七至兩造其餘之攻擊或防禦方法及未經援用之證據，經本院斟酌後，認為均不足以影
  響本判決之結果，自毋庸逐一詳予論駁，併此敘明。
八據上論結：本件上訴為無理由，依民事訴訟法第四百六十三條、第三百八十五條第
  一項、四百四十九條第一項、第七十八條，判決如主文。
中      華      民      國    八十九    年      八      月     十五     日
                                    審判長法官  謝  志  揚
                                          法官  闕  銘  富
                                          法官  何  方  興
右為正本係照原本作成。
上訴人如不服本判決，應於判決送達後二十日內向本院提出上訴狀，其未表明上訴理
由者，應於提出上訴狀後二十日內向本院補提理由狀( 均須按他造當事人之人數附繕
本 )。
上訴時應提出委任律師或具有律師資格之人之委任狀；委任有律師資格者，另應附具
律師及格證書及釋明委任人與受任人有民事訴訟法第四百六十六條之一第一項但書或
第二項( 詳附註 )所定關係之釋明文書影本。
本件被上訴人不得上訴。
                                  法院書記官  劉  妙  娘
中      華      民      國    八十九    年      八      月     十六     日
附註：民事訴訟法第四百六十六條之一( 第一項、第二項 )：
對於第二審判決上訴，上訴人應委任律師為訴訟代理人。但上訴人或其他法定代理人
具有律師資格者，不在此限。
上訴人之配偶、三親等內之血親、二親等內之姻親，或上訴人為法人、中央地方機關
時，其所屬專任人員具有律師資格並經法院認為適當者，亦得為第三審訴訟代理人。


司法院資訊處製作；財團法人民間司法改革基金會備份。
